【裁判字號】    99,聲,44
【裁判日期】    990324
【裁判案由】    停止執行
【裁判全文】
臺灣雲林地方法院民事裁定                99年度聲字第44號
聲  請  人  甲○○
相  對  人  丙○○即程金魁之遺產管理人
            乙○○
            丙○○
上列當事人間聲請停止執行事件，本院裁定如下：
    主  文
聲請駁回。
程序費用由聲請人負擔。
    理  由
一、按為免執行程序長期延宕，有損債權人之權益，故強制執行
    程序開始後，原則上不停止執行。於債務人提起再審之訴，
    法院因必要情形或依聲請定相當並確實之擔保，始得為停止
    強制執行之裁定，此觀強制執行第十八條第一項、第二項規
    定即明。所謂必要情形，固由法院依職權裁量定之。然法院
    為此決定，應就再審之訴在法律上是否顯無理由，以及如不
    停止執行，將來是否難於回復執行前之狀態，及倘予停止執
    行，是否無法防止債務人濫行訴訟以拖延執行，致債權人之
    權利無法迅速實現等各種情形予以斟酌，以資平衡兼顧債務
    人及債權人雙方之利益。於債務人聲明願供擔保時，亦然。
    非謂債務人以提起再審之訴為由且聲明願供擔保而聲請停止
    強制執行程序時，法院須一律予以准許。（最高法院98年度
    台抗字第375號裁定意旨參照）
二、本件聲請意旨略以：聲請人分割前所有坐落雲林縣埔心段
    302 之1 、302 之2 、302 之3 及306 之6 地號建地四筆（
    重測後為西螺鎮○○段31、31-1地號土地，下稱系爭土地）
    ，因違法分割，目前尚在台灣高等法院台南分院（下稱台南
    高分院）爭訟中，而系爭土地上建物即門牌雲林縣西螺鎮○
    ○路40之1 號房屋乃聲請人所有毗鄰西螺鎮○○路40號房屋
    之附屬建物作為倉庫之用，為便於門牌管理，稅籍乃登記於
    程廖淑美名下，依建物附屬性上開建物之所有權應仍歸聲請
    人所有，且相對人丙○○即程金魁之遺產管理人，其管理人
    資格並不實在，選任過程違法，經向本院提起第三人異議之
    訴（99年度訴字第49號），因上揭建物花費不貲，且剛裝潢
    ，倘不停止執行，聲請人將受有難以補償之損害，為此聲請
    裁定准由聲請人提供擔保後停止本院98年度司執字第29008
    號強制執行事件之執行程序。
三、本件聲請人主張其已向本院提起第三人異議之訴（99年度訴
    字第49號）云云，固屬實在。惟查，聲請人於民國（下同）
    99年3 月2 日在本院99年訴字第49號行言詞辯論時，就「(五)
    被告丙○○前以原告為債務人請求本院強制執行交還雲林縣
    西螺鎮○○段31、31之1 地號土地（以下稱系爭土地），由
    本院以95年度執字第17920 號強制執行事件受理，執行程序
    未終結前，第三人程廖淑美主張系爭31、31之1 地號土地上
    之建物，為其所有，因而，對於執行債權人即被告丙○○兼
    程金魁之遺產管理人提起第三人異議之訴，經本院以96年度
    虎簡字第17號、96年度簡上字第27號判決確定系爭31、31之
    1 地號土地上之建物為第三人程廖淑美所有。(六)、被告三人
    嗣即起訴請求第三人程廖淑美交還土地，經本院以97年度訴
    字第63號、臺灣高等法院臺南分院以97年度上易字第147 號
    判決第三人程廖淑美應將該判決附圖所示編號A 、B 、C 、
    D 部分之地上物除去，並將土地交還被告三人。」之事實並
    不爭執（見該案該日言詞辯論筆錄），業經本院依職權調取
    該案卷宗，核閱無誤。顯見聲請人被聲請執行交還土地時，
    由其配偶程廖淑美出面主張系爭土地上之建物為程廖淑美所
    有，待相對人對程廖淑美訴請交還土地經第一審（本院97年
    度訴字第63號）、第二審（台南高分院97年度上易字第147
    號）判決確定而聲請執行時，則又主張系爭土地上之建築物
    為聲請人所有。按聲請人與程廖淑美乃屬夫妻關係，系爭土
    地上之建築物究為聲請人或程廖淑美所有，外人或許不易得
    知，但於聲請人與其配偶程廖淑美之間，則無不知之理，卻
    因其中何人為被聲請執行之對象，而反覆為相異之主張，自
    屬有違誠信原則，一般人如將之解為係欲拖延執行而為此反
    覆之主張，當不違背經驗法則。況且聲請人於本院97年度訴
    字第63號訴訟中，即擔任其配偶程廖淑美之訴訟代理人，如
    其對系爭土地上之建築物有正當合法之所有權，豈有不於該
    事件訴訟進行中為主張之理。從而本件參照上揭最高法院裁
    定意旨，並基於防止當事人濫行訴訟以拖延執行，致債權人
    之權利無法迅速實現之考量，縱聲請人已陳明願供擔保，亦
    難認其聲請停止執行為有理由，應予駁回。
四、依強制執行法第30條之1 ，民事訴訟法第95條、第78條裁定
    如主文。
中    華    民    國    99    年    3     月    24    日
                  民事第一庭    法  官  邱瑞裕
以上正本係照原本作成
如對本裁定抗告須於裁定送達後10日內向本院提出抗告狀，並應
繳納抗告費新台幣1,000 元。
中    華    民    國    99    年    3     月    24    日
                                書記官  陳文明

司法院資訊處製作；財團法人民間司法改革基金會備份。
